---
title: "Maths Analisys"
author: "Yesid López - Mario Micolta - Daniel Gutiérrez"
date: "Marzo de 2020"
output: html_document
subtitle: 'Analisis descriptivo de una bd..de '
---



<script>
   $(document).ready(function() {
     $head = $('#header');
     $head.prepend('<img src=\"icesi.png\" style=\"float: right;width: 350px;\"/>')
   });
</script>

___


```{r setup, include=FALSE}
knitr::opts_chunk$set(echo = TRUE)
knitr::opts_chunk$set(warning = FALSE)
knitr::opts_chunk$set(error = FALSE)

library(ggplot2)
library(DataExplorer)
library(dplyr)
library(ggthemes)
library(psych)
library(funModeling)
library(nortest)
library(knitr)

library(car)
library(nortest)
library(corrplot)
library(fitur)
library(ggplot2)
library(directlabels)
library(ggthemes)
library(scales)
library(gridExtra)
library(stats)
library(readxl)
library(reshape2)
library(dplyr)
library(BSDA)
library(e1071)

library(hrbrthemes)
library(viridis)
```



```{r, functions}
plotBar <- function(data){
  #se requiere funModeling and tidyverse
  plt <- funModeling::freq(data, plot = FALSE) %>%
    ggplot(aes(x = var, y = percentage, fill = var)) + 
    geom_bar(stat='identity', color = 'black') +
    labs(fill = 'Tipos', y = 'Porcentaje', title = 'Posibles valores de la variable') +
    scale_y_continuous(breaks = seq(0, 100, 10), limits = c(0,100)) +
    geom_text(aes(label = paste(percentage,'%')), nudge_y = 10, color = 'black', fontface = "bold") +
    scale_fill_manual(values = c("#0D1F2D", "#546A7B", "#9EA3B0", "#91999F", "#33658A", "#2F4858", "#4F5D75", "#BFC0C0", "#212D40", "#364156")) +
    theme_minimal() +
    theme(
      axis.title = element_blank(),
      plot.subtitle = element_text(size = 12, color = "darkslategrey", margin = margin(b = 25)),
      panel.grid.major.x = element_blank(),
      panel.grid.minor = element_blank()
    )
  plt
}


```





```{r, loadData, include=F}
load("performance.RData")

data <- base_f
head(data)
```



```{r, preparingData}
data$sex <- factor(data$sex, levels = c('F', 'M'), labels = c('Femenino', 'Masculino'))
data$address <- factor(data$address, levels = c('R', 'U'), labels = c('Rural', 'Urbano'))
data$Pstatus <- factor(data$Pstatus, levels = c('A', 'T'), labels = c('Separados', 'Viviendo juntos'))
```



# {.tabset .tabset-pills}






## INTRODUCCIÓN

___
### INTRODUCCIÓN
___

Para el ICFES es muy importante conocer cuáles son los factores de éxito en el desempeño en un curso de matemáticas de estudiantes de grado 10mo.

El presente informe, tiene como objetivo presentar las características de los datos de estudiantes de grado 10mo que incluye su desempeño el curso de matemáticas.

Los datos fueron recolectados en un colegio a través del seguimiento del rendimiento académico en el curso de matemáticas.

Inicialmente se presentarán los detalles de la estructura de la base de datos, donde se detallará aspectos como el significado de cada fila y columna, los tipos de variable. Seguido de los detalles de la base de datos, expondremos los hallazgos más importantes en el análisis descriptivo univariado y bivariado y el tratamiento que les dimos. Por último, se listarán una serie de conclusiones y recomendaciones teniendo en cuenta los hallazgos encontrados en los datos.




## ESTRUCTURA DE LOS DATOS

___
### ESTRUCTURA DE LOS DATOS
___


Se pudo observar que la base de datos contiene **`r nrow(data)`** registros y un total de **`r ncol(data)`** variables.

Además, se pudo observar las siguientes características:

* Las filas representan los individuos del grado 10mo que realizaron el curso de matemáticas y la calificación respectiva.
* Las columnas describen la información personal asociada al estudiante y los resultados obtenidos.
* Se observa que la estructura de los datos es de **Corte Transversal**.





## ANÁLISIS DESCRIPTIVO



___
### ANÁLISIS UNIVARIADO
___

#### VARIABLE SEX

Esta es una variable cualitativa. Se utilizan las herramientas dispuestas para realizar el análisis de este tipo de variables.

```{r, sex}
tablaFrecuencias(data$sex)
plotBar(data$sex)
```



#SEX - CUALITATIVA #########################
#Tabla frecuencia
#No se observa nada extraño ni curioso














___
### ANÁLISIS BIIVARIADO
___







## CONCLUSIONES Y RECOMENDACIONES



___
### CONCLUSIONES
___



___
### RECOMENDACIONES
___




```{r, include=FALSE}
load("performance.RData")

data <- base_f
head(data)

str(data)
summary(data)

# Casting to factor
data <- data %>% mutate(
  Medu = factor(ifelse(
    Medu == 1, "None or primary education (4th grade)",
    ifelse(
      Medu == 2, "5th to 9th grade",
      ifelse(
        Medu == 3, "secondary education",
        ifelse(
          Medu == 4, "higher education",
          NA
        )
      )
    )
  )),
  Fedu = factor(ifelse(
    Fedu == 1, "None or primary education (4th grade)",
    ifelse(
      Fedu == 2, "5th to 9th grade",
      ifelse(
        Fedu == 3, "secondary education",
        ifelse(
          Fedu == 4, "higher education",
          NA
        )
      )
    )
  )),
  traveltime = factor(ifelse(
    traveltime == 1, "<15 min.",
    ifelse(
      traveltime == 2, "15 to 30 min.",
      ifelse(
        traveltime == 3, ">30 min.",
        NA
      )
    )
  )),
  absences = factor(ifelse(
    absences == 1, "0 to 5 absences",
    ifelse(
      absences == 2, "6 to 10 absences",
      ifelse(
        absences == 3, "11 to 20 absences",
        ifelse(
          absences == 4, ">20 absences",
          NA
        )
      )
    )
  ))
)
str(data)
summary(data)

# Variable dependiente
#create_report(data)
```

