---
title: "Maestría en Ciencia de Datos"
subtitle: "Análisis exploratorio de datos"
author: "Diego A. Bohórquez"
date: "Marzo de 2020"
output: 
  html_document
---

<script>
   $(document).ready(function() {
     $head = $('#header');
     $head.prepend('<img src=\"logo.png\" style=\"float: right;width: 350px;\"/>')
   });
</script>


```{r setup,echo = FALSE, warning=FALSE, message=FALSE}


#install.packages("car")
library(car)
#install.packages("nortest")
library(nortest)
#install.packages("corrplot")
library(corrplot)
library(fitur)
library(ggplot2)
library(directlabels)
library(ggthemes)
library(scales)
library(gridExtra)
library(stats)
library(readxl)
library(reshape2)
library(dplyr)
library(BSDA)
library(e1071)
library(Hmisc)
library(highcharter)

descriptivas<- function(x){data.frame("MEDIDA"=c("Observaciones", "Mínimo", "1er Q", "Media", "Mediana", "Desv Est", "3er Q", "Máximo", "Asimetría", "Curtosis", "atípico leve<", "atípico leve>","atípico extremo<","atípico extremo>", "Err Est Media", "IC(95%) Media Up", "IC(95%) Media Down"),"VALOR"=format(c(length(na.omit(x)), min(na.omit(x)), quantile(na.omit(x), prob=0.25), mean(na.omit(x)), median(na.omit(x)), sd(na.omit(x)), quantile(na.omit(x), prob=0.75), max(na.omit(x)), skewness(na.omit(x)), kurtosis(na.omit(x)), (2.5*quantile(na.omit(x),prob=0.25)-1.5*quantile(na.omit(x), prob=0.75)),(2.5*quantile(na.omit(x),prob=0.75)-1.5*quantile(na.omit(x), prob=0.25)),(4*quantile(na.omit(x),prob=0.25)-3*quantile(na.omit(x), prob=0.75)),(4*quantile(na.omit(x),prob=0.75)-3*quantile(na.omit(x), prob=0.25)), ((sd(na.omit(x))/sqrt(length(na.omit(x))))), (mean(na.omit(x))+1.96*(sd(na.omit(x))/sqrt(length(na.omit(x))))), (mean(na.omit(x))-1.96*((sd(na.omit(x))/sqrt(length(na.omit(x))))))), scientific = F))}

tabla_freq<- function(x,total=1,na="ifany"){
  if (total==1) {
    M=data.frame("Categoría"=table(x, useNA = na), "Rel"=prop.table(table(x,useNA = na)))[,-3]
  names(M)=c("Categoría","Freq. Abs.","Freq. Rel.")
  M$Categoría=as.character(M$Categoría)
  M[nrow(M)+1,]=c("Total",sum(M$`Freq. Abs.`),sum(M$`Freq. Rel.`))
  M$`Freq. Rel.`=as.numeric(M$`Freq. Rel.`)
  M$`Freq. Abs.`=as.numeric(M$`Freq. Abs.`)
  M
  } else{
    M=data.frame("Categoría"=table(x, useNA = na), "Rel"=prop.table(table(x,useNA = na)))[,-3]
    names(M)=c("Categoría","Freq. Abs.","Freq. Rel.")
    M
  }
}

descriptivas2<-function(Continua,Categorías){
  x1=aggregate.data.frame(Continua, by=list(Categorías), FUN=function(x){length(na.omit(x))})
  names(x1)=c("Categoría","Obs")
  x2=aggregate.data.frame(Continua, by=list(Categorías), FUN=function(x){min(na.omit(x))})
  names(x2)=c("Categoría","Mínimo")
  x3=aggregate.data.frame(Continua, by=list(Categorías), FUN=function(x){quantile(na.omit(x), prob =0.25)})
  names(x3)=c("Categoría","1er Q")
  x4=aggregate.data.frame(Continua, by=list(Categorías), FUN=function(x){median(na.omit(x))})
  names(x4)=c("Categoría","Mediana")
  x5=aggregate.data.frame(Continua, by=list(Categorías), FUN=function(x){mean(na.omit(x))})
  names(x5)=c("Categoría","Media")
  x6=aggregate.data.frame(Continua, by=list(Categorías), FUN=function(x){quantile(na.omit(x), prob =0.75)})
  names(x6)=c("Categoría","3er Q")
  x7=aggregate.data.frame(Continua, by=list(Categorías), FUN=function(x){max(na.omit(x))})
  names(x7)=c("Categoría","Máximo")
  x8=aggregate.data.frame(Continua, by=list(Categorías), FUN=function(x){sd(na.omit(x))})
  names(x8)=c("Categoría","Desv Est")
  x9=aggregate.data.frame(Continua, by=list(Categorías), FUN=function(x){skewness(na.omit(x))})
  names(x9)=c("Categoría","Asimetría")
  x10=aggregate.data.frame(Continua, by=list(Categorías), FUN=function(x){kurtosis(na.omit(x))})
  names(x10)=c("Categoría","Curtosis")
  cbind(x1,x2,x3,x4,x5,x6,x7,x8,x9,x10)[,-seq(3,19,2)]
}


```

## Práctica clase 2
Los datos de la base "lowbwt.xlsx" corresponden al peso de bebés recién nacidos. El objetivo del estudio era determinar las variables asociadas con dar a luz un bebé con bajo peso en gramos (es decir, si BWT < 2500 grams, siendo BWT el peso registrado). Los datos se recolectaron a 189 mujeres, 59 de las cuales dieron a luz bebés con bajo peso. La base cuenta con las siguientes variables:

1.  Identification Code (ID).
2.  Edad de la madre (AGE).
3.  Peso de la madre al momento de su último periodo mestrual (LWT).
4.  Raza (1 = White, 2 = Black, 3 = Other) (RACE).
5.  El número de visitas médicas de controland realizadas durante el primer trimestre del embarazo (FTV).
6.  Peso al nacimiento (BWT).
7.  Low Birth Weight (0 = Birth Weight >= 2500g, 1 = Birth Weight < 2500g) (Low).
8.  Smoking Status During Pregnancy (1 = Yes, 0 = No) (SMOKE).
9.  History of Premature Labor (0 = None 1 = One, etc.) (PTL).
10.  History of Hypertension (1 = Yes, 0 = No) (HT).
11.  Presence of Uterine Irritability (1 = Yes, 0 = No) (UI).

Variable dependiente: Peso al nacimiento (BWT)

---

# {.tabset .tabset-pills}

## Carga, limpieza y preparación de los datos

```{r carga}

  base=read_excel("lowbwt.xlsx")
  
  #duplicados
  table(duplicated(base))
  length(table(base$id))
  
  #NA's
  summary(base) #No hay NA's
  
  #convertir variables
  str(base)
  
  base$id=as.character(base$id)
  
  base$race=as.character(base$race)
  base$race=factor(base$race, labels = c("Blanca","Afro","Otras"))
  
  base$low=as.character(base$low)
  base$low=factor(base$low, levels = c(1,0),labels = c("Bajo peso","Normal"))
  
  base$smoke=as.character(base$smoke)
  base$smoke=factor(base$smoke, levels = c(1,0),labels = c("Madre fumadora","Madre no fumadora"))

  base$ht=as.character(base$ht)
  base$ht=factor(base$ht, levels = c(1,0),labels = c("Sí","No"))
  
  base$ui=as.character(base$ui)
  base$ui=factor(base$ui, levels = c(1,0),labels = c("Sí","No"))
  
  table(base$ptl)
  base$ptl2=ifelse(base$ptl>0,1,0)
  table(base$ptl2)
  
  base$ptl2=as.character(base$ptl2)
  base$ptl2=factor(base$ptl2, levels = c(1,0),labels = c("Sí","No"))
  
  table(base$ftv)
  base$ftv2=ifelse(base$ftv>2,3,base$ftv)
  table(base$ftv2)
  
  base$ftv2=as.character(base$ftv2)
  base$ftv2=factor(base$ftv2, levels = c(0,1,2,3),labels = c("0","1","2","3 o más"))
  
  #atípicos
  summary(base)
  boxplot(base$age)
  boxplot(base$lwt)
  boxplot(base$bwt)

```

## Análisis univariado

```{r univ}

  #variable dependiente
  descriptivas(base$bwt)

  #boxplot:
  ggplot(base, aes(y=bwt))+
    geom_boxplot(fill="orange1")+
    theme_base()+
    theme(axis.text.x=element_blank(),axis.ticks.x=element_blank())

  #histogram:
  ggplot(base, aes(x=bwt))+
    geom_histogram(bins=1+3.322*log(nrow(base)),color="black", fill="orange")+
    theme_base()
  
  #Prueba de normalidad:
  qqPlot(base$bwt)
  shapiro.test(base$bwt)
  
  # variable explicativa (peso de la madre)
  descriptivas(base$lwt)

  #boxplot:
  ggplot(base, aes(y=lwt))+
    geom_boxplot(fill="orange1")+
    theme_base()+
    theme(axis.text.x=element_blank(),axis.ticks.x=element_blank())

  #histogram:
  ggplot(base, aes(x=lwt))+
    geom_histogram(bins=1+3.322*log(nrow(base)),color="black", fill="orange")+
    theme_base()
  
  #Prueba de normalidad:
  qqPlot(base$lwt)
  shapiro.test(base$lwt)
  
  # variable explicativa (edad de la madre)
  descriptivas(base$age)

  #boxplot:
  ggplot(base, aes(y=age))+
    geom_boxplot(fill="orange1")+
    theme_base()+
    theme(axis.text.x=element_blank(),axis.ticks.x=element_blank())

  #histogram:
  ggplot(base, aes(x=age))+
    geom_histogram(bins=1+3.322*log(nrow(base)),color="black", fill="orange")+
    theme_base()
  
  #Prueba de normalidad:
  qqPlot(base$age)
  shapiro.test(base$age)
  
  # variable explicativa (raza de la madre)
  tabla_freq(base$race)
  
TABLA_RAZA=tabla_freq(base$race,0)
#FRECUENCIA ABSOLUTA
ggplot(TABLA_RAZA, aes(x=Categoría, y=`Freq. Abs.`))+
  geom_bar(stat = "identity", fill="steelblue", color="black")+
  labs(x="Raza",y="Frecuencia")+
  scale_y_continuous(limits = c(0,100), breaks = seq(0,100,20))+
  geom_text(aes(x=Categoría, y=`Freq. Abs.`, label=`Freq. Abs.`),vjust=-0.5, fontface = "bold", size=5)+
  theme_base()

#PIE CHART
ggplot(TABLA_RAZA, aes(x=2, y=`Freq. Rel.`, fill=Categoría)) +
  geom_bar(stat="identity", width=1, color="black") +
  coord_polar("y", start=0)+
  labs(fill="Raza")+  #PARA CAMBIAR EL TÍTULO DE LAS CATEGORÍAS (LEGEND TITLE)
  theme_void()+
  geom_text(aes(label = percent(`Freq. Rel.`)),position = position_stack(vjust = 0.5),color = "white", size=5)+
  xlim(0.5, 2.5)  #Y SE AGREGA ESTO
```

## Análisis bivariado

```{r biv}

  # Peso del bebé vs raza de la madre
  ggplot(base, aes(x=race, y=bwt))+
    geom_boxplot(fill="orange")+
    labs(x="",y="Peso del recién nacido")+
    theme_base()

  #varianzas iguales?
  leveneTest(bwt~race,data=base, center = "median") #Brown-Forsythe

  #prueba Anoa
  fit=aov(bwt~race,data=base) #prueba Anova
  summary(fit)
  
  #cuáles son diferentes?
  TukeyHSD(fit)
  
  # Peso del bebé vs madre fumadora
  ggplot(base, aes(x=smoke, y=bwt))+
    geom_boxplot(fill="orange")+
    labs(x="",y="Peso del recién nacido")+
    theme_base()

  #varianzas iguales?
  leveneTest(bwt~smoke,data=base, center = "median") #Brown-Forsythe

  #prueba Anoa
  fit=aov(bwt~smoke,data=base) #prueba Anova
  summary(fit)
  
  # Peso del bebé vs edad de la madre

  ggplot(base, aes(x=age,y=bwt))+
    geom_point(color="red")+
    labs(x="Edad de la madre",y="Peso recién nacido")+
    theme_bw()

  #correlación
  cor.test(base$age,base$bwt)
  
  #peso del bebé vs peso de la madre
  #GRAFICAMENTE
  
  ggplot(base, aes(x=lwt,y=bwt))+
    geom_point(color="red")+
    labs(x="Peso de la madre",y="Peso recién nacido")+
    theme_bw()
  
  #correlación
  cor.test(base$lwt,base$bwt)
  
  #GRÁFICA CORRELACIONES
  base2=base[,c("bwt","lwt","age")]
  rcorr(as.matrix(base2))
  corr=rcorr(as.matrix(base2))
  corrplot(corr$r, p.mat = corr$P, sig.level = 0.05, diag=F,insig = "blank")
  
  #otra opción
  hchart(cor(base2, use = "pairwise.complete.obs")) 


```

## Análisis bivariado 2

```{r biv2}
  #Suponga que la variable dependiente es la cualitativa Low
tabla_freq(base$low)

TABLA_low=tabla_freq(base$low,0)
#FRECUENCIA ABSOLUTA
ggplot(TABLA_low, aes(x=Categoría, y=`Freq. Abs.`))+
  geom_bar(stat = "identity", fill="steelblue", color="black")+
  labs(x="Peso del recien nacido",y="Frecuencia")+
  scale_y_continuous(limits = c(0,200), breaks = seq(0,200,20))+
  geom_text(aes(x=Categoría, y=`Freq. Abs.`, label=`Freq. Abs.`),vjust=-0.5, fontface = "bold", size=5)+
  theme_base()

  # low vs age
  descriptivas2(base$age, base$low)

  ggplot(base, aes(x=low, y=age))+
    geom_boxplot(fill="orange")+
    labs(x="",y="Edad de la madre")+
    theme_base()

  #varianzas iguales?
  leveneTest(age~low,data=base, center = "median") #Brown-Forsythe

  #prueba Anoa
  fit=aov(age~low,data=base) #prueba Anova
  summary(fit)
  
  # low vs raza de la madre
  table(base$low,base$race)
  prop.table(table(base$low,base$race),2)
  chisq.test(table(base$low,base$race)) #prueba de independencia X2
  
TABLA_low_raza=as.data.frame(prop.table(table(base$race,base$low),1))

ggplot(TABLA_low_raza, aes(x=Var1, y=Freq, fill=Var2))+
  geom_bar(stat = "identity", color="black")+
  labs(x="Raza",y="Frecuencia", fill="Peso del\n recién nacido")+
  scale_fill_brewer(palette = "Greens")+
  scale_y_continuous(limits = c(0,1), breaks = seq(0,1,0.1), labels = percent)+
  geom_text(aes(x=Var1, y=Freq, label=percent(Freq, accuracy = 0.1)), position= position_stack(vjust = 0.5), fontface = "bold", size=5)+
  theme_base()

# low vs madre fumadora
  table(base$low,base$smoke)
  prop.table(table(base$low,base$smoke),2)
  chisq.test(table(base$low,base$smoke)) #prueba de independencia X2
  
TABLA_low_smoke=as.data.frame(prop.table(table(base$smoke,base$low),1))

ggplot(TABLA_low_smoke, aes(x=Var1, y=Freq, fill=Var2))+
  geom_bar(stat = "identity", color="black")+
  labs(x="",y="Frecuencia", fill="Peso del\n recién nacido")+
  scale_fill_brewer(palette = "Greens")+
  scale_y_continuous(limits = c(0,1), breaks = seq(0,1,0.1), labels = percent)+
  geom_text(aes(x=Var1, y=Freq, label=percent(Freq, accuracy = 0.1)), position= position_stack(vjust = 0.5), fontface = "bold", size=5)+
  theme_base()

# madre fumadora vs raza de la madre
table(base$smoke,base$race)
  prop.table(table(base$smoke,base$race),2)
  chisq.test(table(base$smoke,base$race)) #prueba de independencia X2
  
TABLA_smoke_race=as.data.frame(prop.table(table(base$race,base$smoke),1))

ggplot(TABLA_smoke_race, aes(x=Var1, y=Freq, fill=Var2))+
  geom_bar(stat = "identity", color="black")+
  labs(x="Raza",y="Frecuencia", fill="")+
  scale_fill_brewer(palette = "Greens")+
  scale_y_continuous(limits = c(0,1), breaks = seq(0,1,0.1), labels = percent)+
  geom_text(aes(x=Var1, y=Freq, label=percent(Freq, accuracy = 0.1)), position= position_stack(vjust = 0.5), fontface = "bold", size=5)+
  theme_base()
```