---
title: "Factores de éxito en la Liga Premier"
author: "Mario Micolta  - Yesid López"
date: "Marzo de 2020"
output:
  html_document: default
  pdf_document: default
subtitle: Limpieza de Datos y Preparación de Datos
---


<script>
   $(document).ready(function() {
     $head = $('#header');
     $head.prepend('<img src=\"icesi.png\" style=\"float: right;width: 350px;\"/>')
   });
</script>

___

```{r setup, include=FALSE, echo = FALSE, warning=FALSE, message=FALSE}

#Load Packages.
library(tidyverse)
library(inspectdf)
library(ggthemes)
library(readxl)
library(lubridate)

```



# {.tabset .tabset-pills}



## Carga de los datos

___

### Carga de datos
***

Se cargan los datos utilizando el paquete readxl


```{r loadData, warning=FALSE, message=FALSE}

#Cargamos los datos
datos <- read_excel('ligainglesa1819.xlsx')


#Imprimimos los 10 primeros datos
head(datos, 10)


```


***


## Identificación de la estructura de los datos


### Identificación de la estructura de los datos
***


Se describe los tipos de variable que contiene la base de datos y se define la estructura de la misma.


```{r estructura}
str(datos)
```

En el resultado anterior se puede observar que la base de datos contiene **`r nrow(datos)`** registros y un total de **`r ncol(datos)`** variables.

### Hallazgos:

* Las filas representan partidos de fútbol de la Premier League en la temporada 18-19
* Las columnas describen los eventos ocurridos durante cada partido.
* Se observa que la estructura de los datos es de **Corte Transversal**.
* Existen columnas que no tienen los tipos de variable correctos.


***


### Tipos de variables
***


En el paso anterior se observaron variables con un tipo distinto al de su naturaleza.

Se procede a cambiarlas:

```{r tiposVariables}

datos$Date <- as.Date(datos$Date)
datos$HomeTeam <- as.factor(datos$HomeTeam)
datos$AwayTeam <- as.factor(datos$AwayTeam)
datos$FTHG <- as.integer(datos$FTHG)
datos$FTAG <- as.integer(datos$FTAG)
datos$FTR <- as.factor(datos$FTR)
datos$HS <- as.integer(datos$HS)
datos$AS <- as.integer(datos$AS)
datos$HST <- as.integer(datos$HST)
datos$AST <- as.integer(datos$AST)
datos$HF <- as.integer(datos$HF)
datos$AF <- as.integer(datos$AF)
datos$HC <- as.integer(datos$HC)
datos$AC <- as.integer(datos$AC)
datos$HY <- as.integer(datos$HY)
datos$AY <- as.integer(datos$AY)
datos$HR <- as.integer(datos$HR)
datos$AR <- as.integer(datos$AR)


```

```{r}
head(datos)
```


Se verifica nuevamente los tipos de variable

```{r}
sapply(datos, class)

```




***



## Detección de anomalías



### Descripción de los datos
***


```{r}
summary(datos)
```



### Fechas
***

```{r}

table(year(datos$Date))

```

Se identificó un partido con fecha de juego en el año 2026. 


```{r}

datos %>% filter(year(Date) == '2026')


```
Se buscó en la web la fecha original de realización del partido y se imputó. 

La fecha real de realización del partido fue en el año 2019.

```{r}

datos <- datos %>% mutate(
  Date = replace(Date, year(Date) == '2026', '2019-05-12')
)
```





### Goles en casa
***

```{r}

datos %>% count(FTHG)

```
Se puede observar en la tabla anterior un valor nulo en los goles marcados por el equipo local. Además se observan posibles datos atípicos.

```{r}

datos %>% filter(is.na(FTHG))


```
Al observar el detalle del partido que presenta un valor nulo en los goles del equipo local, también se observa que el equipo visitante tiene valor nulo en los goles marcados


Como se hizo anteriormente, se busca el resultado verdadero en la web. Se halló que el resultado fue de 2 - 1 a favor de Wolves.

Se procede a imputar estos datos.

```{r}

datos <- datos %>% mutate(
  FTHG = replace(FTHG, is.na(FTHG), 1),
  FTAG = replace(FTAG, is.na(FTAG), 2)
)

```


Se observa el posible valor atípico.

```{r}
datos %>% filter(FTHG == 14)
```

Se observa que en el partido entre Arsenal y Man United se marcaron 28 goles en total, lo que posiblemente sea un dato atípico.

Se procede a buscar el resultado verdadero en la Web.

El resultado fue de 2 - 0 a favor del Arsenal.

Se procede a imputar estos datos


```{r}

datos <- datos %>% mutate(
  FTHG = replace(FTHG, FTHG == 14, 2),
  FTAG = replace(FTAG, FTAG == 14, 0)
)

datos$FTR <- factor(ifelse(datos$HomeTeam == "Arsenal" & datos$AwayTeam=="Man United", "H", as.character(datos$FTR)))
```


### Resultado Final
***

Se observa el comportamiento de esta variable

```{r}

datos %>% count(FTR) 

```

Se puede observar que existen dos variables con errores de digitación.

Se procede a arreglarlas:

```{r}
datos <- datos %>% mutate(
  FTR = replace(FTR, FTR == 'd', 'D'),
  FTR = replace(FTR, FTR == 'h', 'H'),
)
```






***




## Transformación de los datos

### Transformación de los datos
***

Como se puede observar a continuación, la suma de goles de visitante y casa deven ser: 
```{r}
sum(datos$FTHG, datos$FTAG)
```

A continuación, para tener información más precisa de cada equipo siendo, se hace lo siguiente:

```{r transformacion}
 
provisional <- datos%>% mutate(
  HomeTeam = datos$AwayTeam,
  AwayTeam = datos$HomeTeam,
  FTHG = datos$FTAG,
  FTAG = datos$FTHG,
  FTR = ifelse(FTR == 'H', 'A', ifelse(FTR == 'A', 'H', 'D')),
  HS = datos$AS,
  AS = datos$HS,
  HST = datos$AST,
  AST = datos$HST,
  HF = datos$AF,
  AF = datos$HF,
  HC = datos$AC,
  AC = datos$HC,
  HY = datos$AY,
  AY = datos$HY,
  HR = datos$AR,
  AR = datos$HR,
  B365H = datos$B365A,
  B365A = datos$B365H,
  BWH = datos$BWA,
  BWA = datos$BWH
)

datos <- rbind(datos, provisional)

datos %>% arrange(Date)

#Por alguna razón desconocida la cantidad de goles anotados por locales y visitantes se convirtió a numeric.
datos$FTHG <- as.integer(datos$FTHG)
datos$FTAG <- as.integer(datos$FTAG)

```

Se valida que se haya transformada la tabla correctamente pues la suma de los goles debe ser 1072

```{r}
sum(datos$FTAG)
```





***


## Preparación de los datos


### Preparación de los datos
***


### Creación de nuevas variables
```{r}
head(datos)
```

A continucación se importa el nuevo dataset pero se selecciona solo las siguientes variables adicionales:  

- HTHG = Half Time Home Team Goals
- HTAG = Half Time Away Team Goals
- HTR = Half Time Result (H=Home Win, D=Draw, A=Away Win)

```{r}
new_data= read.csv("aditional-data.csv")
new_data$Date <- as.Date(new_data$Date, "%d/%m/%Y")
new_data <- new_data[, c("Date","HomeTeam","AwayTeam", "HTHG", "HTAG", "HTR")]
head(new_data,20)
```

Una vez hecho lo anterior, se procede a combinar las nuevas variables a nuestro dataset original:

```{r}
first_final_data <- merge(x=datos, y=new_data)


homeTemp <-new_data$HomeTeam
awayTemp <-new_data$AwayTeam
new_data$HomeTeam <- awayTemp
new_data$AwayTeam <- homeTemp
second_final_data <- merge(x=datos, y=new_data)
final_data <- rbind(first_final_data, second_final_data)
```

Tenemos como resultado lo siguiente:

```{r}
summary(final_data)
```

### Borrado de variables

Debido a que el árbitro no debería ser un factor diferenciador, se borra como variable. Lo mismo con div pues todas tienen las mismas divisiones:

```{r}
final_data <- final_data %>% select(-c(Referee, Div))
```


### Renombremiento de columnas

Se renombre las siguientes columnas pues su significado cambia después de la transformación:

```{r}
names(final_data)[names(final_data) == "HomeTeam"] <- "Team"
names(final_data)[names(final_data) == "AwayTeam"] <- "Rival"
```


El resultado final es el siguiente:
```{r}
head(final_data)
str(final_data)
summary(final_data)
```
